【裁判字號】    91,訴,465
【裁判日期】    920624
【裁判案由】    違反槍砲彈藥刀械管制條例等
【裁判全文】
臺灣新竹地方法院刑事判決                          九十一年度訴字第四六五號
    公  訴  人  臺灣新竹地方法院檢察署檢察官
    被      告  庚○○
    選任辯護人  蘇明淵律師
    被      告  丙○○
    選任辯護人  范光柱律師
    被      告  甲○○
                辛○○
                壬○○
                乙○○
右列被告因違反槍砲彈藥刀械管制條例案件，經檢察官提起公訴（九十一年度偵字第
三三四號），本院判決如左：
    主  文
庚○○服用酒類，不能安全駕駛動力交通工具而駕駛者，處有期徒刑參月，如易科罰
金，以參佰元折算壹日；又因過失致人於死，處有期徒刑陸月，如易科罰金，以參佰
元折算壹日；又駕駛動力交通工具肇事，致人死傷而逃逸，處有期徒刑陸月，如易科
罰金，以參佰元折算壹日。應執行有期徒刑壹年貳月，如易科罰金，以參佰元折算壹
日。緩刑參年。
甲○○、辛○○、壬○○、乙○○共同對於公務員依法執行職務時，當場侮辱，各處
拘役參拾日，如易科罰金，以佰元折算壹日。
丙○○無罪。
甲○○、辛○○、壬○○被訴傷害部分公訴不受理。
    事  實
一、庚○○於民國九十一年一月三日凌晨零時許，在新竹市○○路「探索ＰＵＢ」與
    友人飲酒，至凌晨四時四十分許，明知飲酒過量後，不得駕車，以免因無法注意
    車前狀況致發生危險，竟應注意而未注意遵守此義務，明知已飲酒致注意力無法
    集中而不能安全駕駛汽車，仍駕駛友人甲○○所有之車牌號碼２Ｌ－二一七七號
    自小客車離開「探索ＰＵＢ」，並先至位於新竹市○○路○段一四八號之「皇家
    貴族理容院」搭載正在該理容院上班之丙○○後，即沿新竹市○○路由北往南方
    向行駛，於同日凌晨五時五分許，行經新竹市○○路與東大路口時，庚○○本應
    注意在該市區道路行車時速不得超過五十公里，及應注意車前狀況隨時採取必要
    之安全措施，而依當時天氣晴、道路形態為直路、路面乾燥、無缺陷、視距良好
    等情況下，並無不能注意之情事，竟仍以九十公里之時速超速行駛，且未注意車
    前狀況隨時為停車之準備，致所駕之上開車輛失控衝撞停於經國路二段十六號前
    之車牌號碼ＧＧ－四三五九號自小客車，再連續撞及車牌號碼二Ｈ－九一六九、
    六Ｐ－○三三三號自小客車，車身因此失控打轉後再撞及停於經國路二段三十號
    「天王星理容院」前之車牌號碼ＩＫＺ－○一七號、ＧＺＰ－五二三號、ＨＺＰ
    －五五五號、ＢＷＬ－七六五號、ＡＰＯ－四六八號、ＨＱＫ－七一一號、ＨＮ
    Ｑ－九一五號、ＩＫＣ－二八二號、ＧＰ三－一三六號、ＤＩＧ－二三九號、Ｅ
    ＶＡ－三一二號、ＳＭＶ－六九九號等十二部機車及ＣＴ－二七五六號自小客車
    ，以及路人歐昆錫。庚○○於肇事後先將丙○○拉出車外，二人再一同走向「天
    王星理容院」，庚○○於該店門前見歐昆錫遭其撞擊已嚴重受傷倒地，若不再送
    醫救治將有生命危險，竟未思予以救助及報警處理，僅將印有「皇家貴族」之打
    火機交由店內協理戊○○，請其代為打電話，戊○○因不知要聯絡何人而作罷，
    而庚○○與丙○○則趁隙離去現場而逃逸，並前往甲○○位於新竹市○○○街二
    十七巷十號之住處。歐昆錫雖經送國軍新竹醫院急救，仍於同日六時許，因頭、
    胸部外傷合併出血不治死亡。庚○○在甲○○住處經救護車送行政院衛生署新竹
    醫院（下簡稱新竹醫院）救治並抽血檢驗結果，血液中每一百ＣＣ之酒精濃度為
    一八○點九毫克（換算酒精濃度呼氣值為每公升零點八二毫克）。
二、庚○○與丙○○至甲○○住處後，甲○○即電請救護車，新竹市消防局消防員丁○○及己○○於凌晨五時三十八分許，抵達新竹市○○○街二十七巷十號前執行
    救護職務時，甲○○與在場之辛○○、壬○○、乙○○認救護動作太慢，四人即
    基於共同犯意之聯絡，以「幹你娘」等穢語，對於依法執行公務之丁○○、己○○場予以侮辱。
三、嗣因警方接獲醫院通報前往處理甲○○、辛○○、壬○○三人在新竹醫院前毆打
    丁○○、己○○事件（另為不受理判決，後述），發現庚○○、丙○○二人形貌
    、衣著與「天王星理容院」提供之監視錄影帶內肇事者相符而循線查獲上情。
四、案經丁○○、己○○訴由新竹市警察局第一分局報請台灣新竹地方法院檢察署檢
    察官偵查起訴。
    理  由
壹、有罪部分：
一、訊據被告庚○○固坦承於右揭犯罪事實一所述時、地酒醉後駕駛車牌號碼２Ｌ－
    二一七七號自小客車、超速撞擊車輛暨被害人歐昆錫之事實，惟矢口否認有肇事
    逃逸之犯行，辯稱：我是等到救護車來了才走，我當時迷迷糊糊的云云。然查：
（一）證人戊○○於警訊時證稱：當時我在「天王星理容院上班」，車禍發生後，就
      看到一位路人躺在我們店前的馬路上，我於是打電話給一一九叫救護車，約二
      分鐘後就看到庚○○、丙○○進來店裡，拿一個打火機叫我們店裡小姐幫他打
      電話，我看打火機上面印有「皇家貴族」的字樣，我因不知道打給誰而作罷，
      然後他們就一起由店右邊離開現場，他們走後約三分鐘左右救護車就到現場，
      他們沒有要我幫他打電話向警方報案或打一一九等語（見九十年度相字第一五
      號相驗卷第四七頁）；嗣於本院調查時亦證稱：（救護車來的時候，車上的那
      兩個人離開了沒？）離開了，他們進去天王星前後不到五分鐘，他們走後救護
      車才到現場等語（見本院卷第八十五頁）。足見被告庚○○上開辯解，並不足
      採。
（二）至被告庚○○之辯護人辯護意旨主張被告當時身體亦受有多處傷害，急需他人
      之救助，故而離去現場尋求他人之救助，難認被告有何逃逸之罪責可言等語。
      按刑法第一百八十五條之四肇事逃逸罪之立法目的，係為加強救護，減少被害
      人之死傷，凡駕駛動力交通工具肇事，而發生有致人死亡或傷害之交通事故，
      未停留在事故現場，反而逃逸者，即有本罪之適用。查被告庚○○並不否認在
      車禍發生當時即知道撞到路人，是因害怕才離開現場（見九十一年度偵字第三
      三四號偵查卷第七十三頁），且被告當時是走路到被告甲○○位於新竹市○○○街二十七巷十號之住處乙情，亦據被告庚○○供承在卷（見本院卷第六十四
      頁），可見被告庚○○當時並非傷重到無餘力去救助被害人或向救護單位求助
      之程度，被告主觀上應有逃逸之故意甚明。
（三）被害人歐昆錫確係因本件車禍致死一節，亦經臺灣新竹地方法院檢察署檢察官
      督同檢驗員相驗屬實，製有勘驗筆錄、相驗屍體證明書、驗斷書各一紙附卷可
      憑，並有國軍新竹醫院九十一年四月八日（九一）濟夏字第三四六號函、道路
      交通事故調查報告表、現場照片十四幀在卷可稽（見偵查卷第一三三頁、相驗
      卷第三至九頁、第三十三至三十六頁、第四十二頁、第五十至六十三頁）。按
      行車速度，依標誌或標線之規定，無標誌或標線者，在市區道路，時速不得超
      過五十公里，且汽車行駛時，駕駛人應注意車前狀況，並隨時採取必要之安全
      措施，又汽車駕駛人有飲用酒類後，其吐氣所含酒精濃度超過每公升○‧二五
      毫克或血液中酒精濃度超過百分之○‧○五以上者，不得駕車，道路交通安全
      規則第九十三條第一項第一款、第九十四條第三項、第一百十四條第二款分別
      定有明文。查本件車禍發生後，被告經抽血檢驗結果，其血液中酒精濃度經換
      算為呼氣值為每公升零點八二毫克乙情，有檢驗單一紙在卷可稽（見上開相驗
      卷第十七頁）；另車禍發生當時，天氣晴、道路形態為直路、路面乾燥、無缺
      陷、視距良好，並無不能注意之情事，被告竟仍以九十公里之時速超速行駛，
      且未注意車注意車前狀況，而撞及被害人歐昆錫，致歐昆錫因頭、胸部外傷合
      併出血不治死亡，被告對本件車禍之發生顯有過失，至堪認定。而被告上開過
      失為行肇致被害人死亡，業如前述，是其過失行為被害人死亡結果間有因果關
      係，要無疑義。綜上所述，本件事證明確，被告過失致死犯行，洵堪認定。
二、訊據被告甲○○、辛○○、壬○○、乙○○對於右揭犯罪事實二所述之情，均坦
    白承認，並據證人丁○○、己○○於偵訊及本院調查時指訴在卷（見上開偵查卷
    第三十、三十二頁背面，本院卷第八十六頁），復有新竹市消防局一一九救災救
    護指揮中心緊急傷病送醫服務登記簿、消防人員出入登記簿各一件足參（見上開
    偵查卷第五十六至五十九頁），被告自白應與事實相符，堪予採信。
三、核被告庚○○所為，係犯刑法第一百八十五條之三酒醉駕車罪、同法第一百八十
    五條之四肇事逃逸罪及同法第二百七十六條第一項之過失致死罪。被告酒後駕車
    肇事致人死亡，應依道路交通管理處罰條例第八十六條第一項規定，對於過失致
    死罪加重其刑至二分之一。被告所犯上開三罪間，犯意各別，行為互異，應予分
    論併罰。爰審酌被告於酒後仍駕車，且因而造成車禍事故，於事故發生後置被害
    人於不顧而逃逸，且其犯罪已造成損害重大，對於交通安全影響甚鉅，惟已與被
    害人家屬達成和解，並已賠償新台幣二百三十五萬元，有和解書一份在卷足憑（
    見本院卷第一○九頁）及其過失程度並犯罪後態度良好等一切情狀，分別量處如
    主文所示之刑，並定其應執行之刑暨易科罰金之折算標準。末查，被告前未曾受
    有期徒刑以上刑之宣告，有台灣新竹地方法院檢察署刑案資料查註紀錄表以及台
    灣高等法院被告全國前案紀錄表各一份附卷可稽，且其犯後頗具悔悟，其因本次
    過失行為，偶罹刑典，諒經此偵審科刑宣告之教訓，當已足資促使其日後處事更
    加警惕而無再犯之虞，本院因認前所宣告之刑，以暫不執行為適當，爰併予宣告
    緩刑三年，以啟自新。
四、核被告甲○○、辛○○、壬○○、乙○○所為，係犯刑法第一百四十條第一項之
    侮辱公務員罪。被告四人就該犯行有犯意之聯絡及行為之分擔，均為共同正犯。
    爰審酌被告四人之素行尚佳、然於公務員執行公務時口出穢言，行為不足為取，
    及犯罪後態度良好，已有悔意等一切情狀，各量處如主文所示之刑，並諭知易科
    罰金之折算標準。
貳、無罪部分：
一、公訴意旨略以：被告庚○○於九十一年一月三日凌晨，駕駛被告甲○○之車號二
    Ｌ─二一七七號自小客車、搭載被告丙○○沿經國路由北往南方向行駛，並於駕
    車途中發覺駕駛座旁塑膠袋內放有具殺傷力之改造九０手槍一枝（槍枝管制編號
    為0000000000號）及直徑十ｍｍ之改造子彈四顆，被告丙○○亦同時
    知悉。嗣於發生上述車禍後，被告丙○○則立於支配槍枝及子彈之持有人地位，
    請在路旁指揮交通之「天王星理容院」副理癸○○，替其至車上拿槍枝及子彈，
    惟癸○○不予理會，因認被告丙○○涉犯槍砲彈藥刀械管制條例第十一條第四項
    及同法第十二條第四項之未經許可持有槍枝及子彈罪嫌等語。
二、公訴人認被告丙○○涉有上開罪嫌，無非係以證人癸○○於警訊、偵訊時之證述
    ，以及扣案之槍枝送鑑結果，認係仿半自動手槍製造之玩具槍金屬槍身、土造金
    屬滑套及已貫通之土造金屬槍管組合而成，機械性能良好，可擊發適用子彈，認
    具殺傷力；再送鑑之子彈四顆，均係土造子彈，具直徑約十ｍｍ金屬彈頭，採樣
    二顆試射，均可擊發，認具殺傷力事實，有內政部警政署刑事警察局九十一年二
    月廿二日出具之刑鑑字第○九一○○一二三七二號函可稽為主要論據。
三、按犯罪事實，應依證據認定之，無證據不得推定其犯罪事實。又不能證明犯罪者
    ，應諭知無罪之判決，刑事訴訟法第一百五十四條、第三百零一條第一項分別定
    有明文。次按刑事訴訟法上所謂認定犯罪事實之證據，係指足以認定被告確有犯
    罪行為之積極證據而言，該項證據自須適合於被告犯罪事實之認定，始得採為斷
    罪資料。如未能發現相當證據，或證據不足以證明，自不能以推測或擬制之方法
    ，以為裁判之基礎。又刑事訴訟上證明之資料，無論其為直接或間接證據，均須
    達於通常一般之人均不致有所懷疑，而得確信其為真實之程度，始得據為有罪之
    認定，若其關於被告是否犯罪之證明未能達此程度，而有合理性懷疑之存在，致
    使無從形成有罪之確信，根據「罪證有疑，利於被告」之證據法則，即不得遽為
    不利被告之認定，此分別有最高法院二十九年上字第三一○五號、四十年臺上字
    第八六號、七十六年臺上字第四九八六號判例可資參照。
四、訊據被告丙○○堅詞否認上開槍枝、子彈為其所持有，辯稱：槍枝不是我所有等
    語。經查：
（一）同案被告庚○○於警訊時稱：槍支是我三日凌晨三時許，在東大路二段「探索
      ＰＵＢ」旁撿到的，我要拿到派出所處理，不幸就在途中出車禍（見上開偵查
      卷第十頁）；於第一次偵訊中亦供稱：今年一月三日凌晨三時二十五分許，我
      在東大路「探索ＰＵＢ」隔壁地上看到有一個包包打開來看，我就把它放在車
      上等語（見偵查卷第七十四頁），雖被告庚○○嗣均改稱不知槍支為何人所有
      ，然被告庚○○亦從未供稱該槍支是被告丙○○所持有。又查，據被告庚○○
      於本院稱，伊當時駕駛肇事車輛至「皇家貴族」找正在上班之被告丙○○聊天
      再一起去買檳榔，丙○○上車後約十分鐘左右即發生車禍（見本院九十二年六
      月十二日審理筆錄）。另該肇事車輛係被告庚○○向被告甲○○借得，被告甲○○為該車之真正所有權人（登記所有權人為陳鴻彬）及實際使用人等情，亦
      分據證人陳鴻彬於警訊時證述（見偵查卷第四十頁）、被告庚○○、甲○○於
      歷次調查時供承在卷，既然該車非被告丙○○所有或經常使用，而丙○○當日
      坐在車上之時間僅不過十分鐘，則在該車上扣得之槍支，實際持有人是否即為
      被告丙○○，實質可疑。
（二）上開槍支、子彈經送內政部警政署刑事警察局作指紋鑑定結果，並未發現可資
      比對指紋，此有該局九十一年三月六日行紋字第○九一○○三九五八五號鑑驗
      書一件在卷足按（見偵查卷第一三二頁）。由此可見，槍支、子彈上，並無被
      告丙○○之指紋存在。
（三）按測謊鑑定，係依一般人在說謊時，會產生遲疑、緊張恐懼、不安等心理波動
      現象，乃以科學方法，由鑑定人利用測謊儀器，將受測者之上開情緒波動反應
      情形加以紀錄，用以判別受測者之供述是否真實。故測謊鑑定，倘鑑定人具備
      專業之知識技能，復事先獲得受測者之同意，所測試之問題及其方法又具專業
      可靠性時，該測謊結果，如就否認犯罪有不實之情緒波動反應，雖不能採為有
      罪判決之唯一證據，但非無證據能力，仍得供裁判之佐證，至其證明力如何，
      事實審法院自得依職權自由判斷之。查本件經法務部調查局依據控制問題法、
      混合問題法，對被告丙○○、庚○○、甲○○就本案關於槍支、子彈部分進行
      測謊結果，被告丙○○對於「其未曾持有槍彈」、「係案之槍彈非其所有」之
      問題，被告庚○○對於「其未曾拾獲係案之槍彈」、「係案之槍彈非其所有」
      之問題，經測試均無情緒波動反應，研判均未說謊，而被告甲○○對於「其未
      曾持有槍彈」、「係案之槍彈非其所有」、「其未將係案之槍彈放置車中」之
      問題，經測試呈情緒波動反應，研判有說謊，此有該局九十二年三月二十一日
      調科參字第○九二○○○七八八九○號測謊報告書一件附於本院卷可按。由此
      結果亦足資佐證，被告丙○○上開辯解，並非虛假。
（四）證人癸○○於警訊、偵查時，雖均證稱車禍發生後，被告丙○○曾叫我去車上
      拿「噴子」（即槍彈）等語（見偵查卷第三十五、一五七頁），嗣於本院則證
      稱當時是車上二人其中一人，叫我去車上拿槍，而經本院請證人當庭指認是被
      告丙○○、庚○○其中何人時，證人則答稱忘記了（見本院卷第八十四頁）。
      查車禍發生當時是凌晨五時五分許，而當時為一月份為冬天，依照經驗天色應
      仍未亮才是，而證人在光線不佳、且置於車禍現場一片凌亂之情況下，是否能
      真正看清與其說話者之面容，容有疑義，又縱認證人之上開證詞為可採信，然
      亦不能據此即推認被告丙○○當時主觀上具有持有槍彈之意思，況綜前述幾點
      ，亦無證據證明被告客觀上已有持有槍彈之行為存在。
五、綜上所述，本件尚難遽論被告丙○○有何非法持有槍支子彈之犯行。此外，復查
    無其他積極證據足以證明被告有何公訴人所指上開犯行，自屬不能證明被告犯罪
    ，揆諸前揭法條及判例意旨所示，自應為被告無罪之諭知。
參、公訴不受理部分：
一、公訴意旨略以：被告甲○○、辛○○、壬○○共同基於傷害之犯意聯絡，於告訴
    人丁○○將被告庚○○、丙○○自甲○○上開住處送至新竹醫院急診室，並在車
    旁收拾擔架時，被告甲○○先以丁○○開車太慢為由，出拳毆打丁○○頭部，被
    告辛○○、壬○○見狀亦加入追打丁○○，致丁○○受有腦震盪、左臉挫傷及左
    眼結膜挫傷瘀血之傷害，因認被告甲○○、辛○○、壬○○共同涉有刑法第二百
    七十七條第一項之傷害罪嫌等語。
二、按告訴乃論之罪，告訴人於第一審辯論終結前得撤回其告訴，又告訴經撤回者，
    法院應諭知不受理判決，刑事訴訟法第二百三十八條第一項、第三百零三條第三
    款分別定有明文。經查，被告甲○○、辛○○、壬○○所涉犯刑法第二百七十七
    條第一項之傷害罪，依同法第二百八十七條前段規定，須告訴乃論，茲因被告已
    與告訴人丁○○達成和解，告訴人業於本院調查時撤回告訴，有聲請撤回告訴狀
    一件在卷足憑（見本院卷第五十三頁），揆諸前開法條規定，此部分即應諭知公
    訴不受理之判決。
據上論斷，應依刑事訴訟法第二百九十九條第一項前段、第三百零一條第一項、第三
百零三條第三款，刑法第二十八條、第一百八十五條之三、第一百八十五條之四、第
二百七十六條第一項、第一百四十條第一項、第四十一條第一項前段、第二項、第五
十一條第五款、第七十四條第一款，道路交通管理處罰條例第八十六條第一項，罰金
罰鍰提高標準條例第一條前段、第二條，判決如主文。
本案經檢察官鍾曉亞到庭執行職務。
中      華      民      國      九十二    年      六    月    二十四    日
                                 臺灣新竹地方法院刑事第二庭
                                    法  官   魏  瑞  紅
右正本證明與原本無異。
如不服本判決，應於判決送達後十日內向本院提出上訴狀( 應附繕本 )，上訴於
臺灣高等法院。
                    書記官   陳  凰  榆
中      華      民      國      九十二    年      六    月    二十四    日
附錄論罪科刑法條：
中華民國刑法第一百四十條
 (侮辱公務員公署罪)
於公務員依法執行職務時，當場侮辱，或對於其依法執行之職務公然侮辱
者，處六月以下有期徒刑、拘役或一百元以下罰金。
對於公署公然侮辱者亦同。
中華民國刑法第一百八十五條之三
服用毒品、麻醉藥品、酒類或其他相類之物，不能安全駕駛動力交通工具
而駕駛者，處一年以下有期徒刑、拘役或三萬元以下罰金。
中華民國刑法第一百八十五條之四
駕駛動力交通工具肇事，致人死傷而逃逸者，處六月以上五年以下有期徒
刑。
中華民國刑法第二百七十六條
 (過失致死罪)
因過失致人於死者，處二年以下有期徒刑、拘役或二千元以下罰金。
從事業務之人，因業務上之過失犯前項之罪者，處五年以下有期徒刑或拘
役，得併科三千元以下罰金。


司法院資訊處製作；財團法人民間司法改革基金會備份。
